【裁判字號】    99,簡上,273
【裁判日期】    990730
【裁判案由】    毒品危害防制條例
【裁判全文】
臺灣高雄地方法院刑事判決             99年度簡上字第273號
上  訴  人  臺灣高雄地方法院檢察署檢察官
被      告  乙○○
上列上訴人因被告毒品危害防制條例案件案件，不服本院民國99
年2 月26日99年度審簡字第1788號第一審判決（起訴案號：臺灣
高雄地方法院檢察署99年度毒偵字第583 號，及移送併案審理案
號：99年度毒偵字第1109號），提起上訴，本院管轄之第二審合
議庭判決如下：
    主  文
上訴駁回。
    事  實
一、乙○○於民國98年5 月間，因施用毒品案件，經臺灣高雄地
    方法院以98年度審毒聲字第553 號裁定送觀察勒戒後，於同
    年7 月30日因無繼續施用毒品之傾向而釋放出監，並由臺灣
    高雄地方法院檢察署檢察官以98年度毒偵字第1749號為不起
    訴處分確定。詎仍未戒除毒癮，於前開觀察勒戒執行完畢釋
    放後5 年內，復基於施用第一級毒品海洛因之犯意，於99年
    1 月7 日上午9 時5 分許回溯72小時內之某時，在不詳處所
    ，施用第一級毒品海洛因1 次。嗣因乙○○於前揭回溯時間
    ，在甲○○鳳山市○○路之「全國電子」前，向吳恆吉（另
    案偵辦中）購買毒品海洛因時，為警當場查獲，經採集尿液
    送驗結果呈嗎啡、可待因陽性反應，始悉上情。
二、案經甲○○政府警察局報請臺灣高雄地方法院檢察署檢察官
    偵查起訴。
    理  由
壹、程序部分：
    按被告以外之人於審判外之陳述，雖不符前4 條（即刑事訴
    訟法第159 條之1 至之4） 之規定，而經當事人於審判程序
    同意作為證據，法院審酌該言詞陳述或書面陳述作成時之情
    況，認為適當者，亦得為證據。當事人、代理人或辯護人於
    法院調查證據時，知有第159 條第1 項不得為證據之情形，
    而未於言詞辯論終結前聲明異議者，視為有前項之同意，刑
    事訴訟法第159 條之5 定有明文。經查，檢察官及被告乙○
    ○於本院言詞辯論終結前，就本判決所引用下列各項屬於審
    判外陳述之證據，知有第159 條第1 項不得為證據之情形，
    均未聲明異議，且本院審酌該證據作成情況均無不適當之情
    形，是依上開規定，認得作為本案證據。
貳、實體部分：
一、上開事實，業據被告乙○○於本院審理時坦承不諱（見院卷
    第26頁），且經警方採集其尿液送臺灣檢驗科技股份有限公
    司以酵素免疫法初步檢驗及氣相層析質譜儀法確認檢驗，結
    果呈嗎啡、可待因類陽性反應，有該公司99年1 月20日KＺ00
    0000000000號濫用藥物尿液檢驗報告、毒品案件嫌疑人尿液
    採集編號對照表各1 份在卷可稽（見警卷第4 頁；偵一卷第
    12、13頁）。又被告於上開時、地向吳恆吉購買第一級毒品
    海洛因時，為警當場查獲之情，為被告所自承，核與證人吳
    恆吉於警詢時之證述相符（見警卷第頁5 至13）；復有現場
    照片6 張存卷可參（見警卷第20至22頁）。綜上，足見被告
    所稱於上開時間施用第一級毒品海洛因之自白，與事實相符
    而堪採信。
二、按觀察、勒戒或強制戒治執行完畢釋放後，5 年內再犯毒品
    危害防制條例第10條施用毒品之罪者，應依法追訴，毒品危
    害防制條例第23條第2 項定有明文。查被告前於98年5 月間
    ，因施用毒品案件，經臺灣高雄地方法院以98年度審毒聲字
    第553 號裁定送觀察勒戒後，於同年7 月30日因無繼續施用
    毒品之傾向而釋放出監，並由臺灣高雄地方法院檢察署檢察
    官以98年度毒偵字第1749號為不起訴處分確定等情，有臺灣
    高等法院被告全國前案紀錄表、被告施用毒品案件紀錄表各
    1 份在卷可稽。被告於觀察勒戒行完畢釋放後，5 年內再為
    本件施用第一級毒品犯行，自應依法論罪科刑。是本件事證
    明確，被告上揭施用海洛因1 次之犯行堪以認定，應予依法
    論科。
三、按海洛因依其成癮性、濫用性及對社會危害性，係屬第一級
    毒品，毒品危害防制條例第2 條第2 項定有明文。核被告所
    為，係犯毒品危害防制條例第10條第1 項之施用第一級毒品
    罪。被告持有第一級毒品之犯行，本應以持有第一級毒品罪
    論，惟其持有後進而施用，其持有之低度行為均應被施用之
    高度行為所吸收，故不另論其持有毒品罪。
四、原審以被告罪證明確，因而適用毒品危害防制條例第10條第
    1 項及刑法第11條前段、第41條第1 項前段等規定，並審酌
    被告經觀察勒戒後，未戒絕毒品，另再施用毒品，顯見其自
    制力不足，無法擺脫毒品，故應藉由刑罰之執行，以收教化
    之功能，並參以被告所犯係自傷行為，尚未害及他人；及被
    告僅施用1 次等一切情狀，量處有期徒刑6 月，並諭知易科
    罰金之折算標準。經核原判決認事用法均無違誤，量刑亦稱
    妥適。檢察官上訴意旨雖以：按科刑時就刑法第57條規定事
    項所應審酌之情形，應於有罪判決之理由內加以記載，刑事
    訴訟法第310 條第3 款定有明文，而此等應行審酌之事項，
    必須為具體之敘述，否則，將無從判斷其所為之科刑是否有
    背法律之正義。施用毒品具有自傷性，本屬施用毒品之本質
    ，而本罪之立法處罰及刑度規定，早經立法政策時予以考量
    ，實不足再以自傷性之本質為酌量減輕之依據。況判決理由
    敘明被告前次施用毒品經觀察勒戒後，另再次施用毒品，顯
    見其自制力不足，無法擺脫毒品，而目前施用毒品一犯後之
    觀察勒戒及戒治程序，法定期間總合最長為1 年2 月，矧被
    告歷經上開矯治期間尚無法戒絕施用毒品，原判決僅諭知法
    定刑度內之最低度刑6 月，又何能收教化之效？故原判決未
    詳為審酌刑法第57條所列各款情狀，並忽視毒品矯治所需之
    合理期間，率予量處法定刑度內之最底度刑，顯然有判決理
    由矛盾且量刑過輕，而違背法律正義之情而請求撤銷原判決
    ，另為適法之判決，並量處被告有期徒刑1 年以上之刑期，
    俾有足夠之刑罰教化期間，方足以收矯正施用毒品之效等語
    。惟按法官於有罪判決中，究應如何量處罪刑，為實體法賦
    予審理法官裁量之刑罰權事項，法官行使此項裁量權，自得
    依據個案情節，參諸刑法第57條所定各款犯罪情狀之規定，
    於該法定刑度範圍內，基於合義務性之裁量，量處被告罪刑
    ，此項量刑之裁量權，乃憲法所保障法官獨立審判之核心，
    法院行使此項裁量權，雖非得任意為之，仍應受一般法律原
    理原則之拘束，即仍須符合法律授權之目的、法律秩序之理
    念、國民法律感情及一般合法有效之慣例等規範，尤其應遵
    守比例原則及平等原則之意旨，否則即可能構成裁量濫用之
    違法（最高法院86年度臺上字第7655號判決參酌）。然如非
    有裁量逾越或裁量濫用之明顯違法情事，自不得擅加指摘其
    違法或不當，即使上級法院對下級法院裁量權之審查，亦應
    同此標準，此不僅在保障法官不受任何制度外之不當干涉，
    更保障法官不受制度內的異質干涉，此方符憲法第80條所宣
    示獨立審判之真義。易言之，量刑輕重係屬事實審法院得依
    職權自由裁量之事項，苟已斟酌刑法第57條各款所列情狀而
    未逾越法定刑度，不得遽指為違法（最高法院72年臺上字第
    6696號、75年臺上字第7033號判例可資參照）。又在同一犯
    罪事實與情節，如別無其他加重或減輕之原因，下級審量定
    之刑，亦無過重或失輕之不當情形，則上級審法院對下級審
    法院之職權行使，原則上應予尊重（最高法院85年度臺上字
    第2446號判決可資參酌）。經查，原審量刑既已參酌刑法第
    57條，並就必要情狀予以斟酌及敘明理由，自不得遽指為違
    法，參諸前揭最高法院裁判、判例意旨，自應予以尊重。且
    觀察勒戒與強制戒治性質為保安處分，與刑罰不同，自難將
    保安處分之上限直接援引為刑罰之有期徒刑之下限，否則法
    條直接規定施用毒品者最低刑期為保安處分之期間即可，無
    庸規定最輕刑度為有期徒刑6 個月，是上訴意旨以此指摘，
    尚無理由。何況被告前所受者僅為不足2 月之勒戒處分，既
    無繼續施用傾向，上訴意旨將其與觀察勒戒後有繼續施用傾
    向且強制戒治滿1 年之具有強烈毒癮之施用毒品者相類比，
    亦有未洽。是上訴意旨，請求撤銷原判決，並從重量處1 年
    以上有期徒刑，為無理由，應予駁回。
五、按被告於第二審經合法傳喚，無正當之理由不到庭者，得不
    待其陳述，逕行判決，刑事訴訟法第371 條定有明文。次按
    對於簡易判決處刑不服而上訴者，得準用上開規定，此觀諸
    刑事訴訟法第455 條之1 第3 項之規定自明。本件被告經合
    法傳喚後，無正當理由未到庭，此有本院送達回證在卷足稽
    ，本院爰不待其陳述，而為一造辯論判決，併予敘明。
據上論斷，依刑事訴訟法第455 條之1 第1 項、第3 項、第371
條、第368 條，判決如主文。
本案經檢察官丙○○到庭執行職務。
中    華    民    國    99    年    7     月    30    日
                  刑事第二庭  審判長法  官  吳進寶
                                    法  官  施盈志
                                    法  官  羅立德
以上正本證明與原本無異。
不得上訴。
中    華    民    國    99    年    7     月    30    日
                                    書記官  林慧君
附錄本案論罪科刑法條全文：
毒品危害防制條例第10條：
施用第一級毒品者，處6 月以上5 年以下有期徒刑。
施用第二級毒品者，處3年以下有期徒刑。

司法院資訊處製作；財團法人民間司法改革基金會備份。
